最高法院刑事判決　　　　　　一○○年度台上字第二五九二號
上　訴　人　詹○○
　　　　　　魏○○
　　　　　　洪○○
上列上訴人等因違反台灣地區與大陸地區人民關係條例等罪案件
，不服台灣高等法院台中分院中華民國九十八年十二月三十日第
二審判決（九十八年度上訴字第一九二九號，起訴案號：台灣台
中地方法院檢察署九十六年度偵字第一九○九一、二一六二五、
二二九七二號），提起上訴，本院判決如下：
    主  文
上訴駁回。
    理  由
按刑事訴訟法第三百七十七條規定，上訴於第三審法院，非以判
決違背法令為理由，不得為之。是提起第三審上訴，應以原判決
違背法令為理由，係屬法定要件。如果上訴理由書狀並未依據卷
內訴訟資料，具體指摘原判決不適用何種法則或如何適用不當，
或所指摘原判決違法情事，顯與法律規定得為第三審上訴理由之
違法情形，不相適合時，均應認其上訴為違背法律上之程式，予
以駁回。本件上訴人詹○○上訴意旨略稱：(一)、被告或共犯之自
白，不得作為有罪判決之唯一證據，仍應調查其他必要之證據，
以察其是否與事實相符，為刑事訴訟法所明定。查原判決係以詹
○○自白：曾與許○○、「阿○」出資非法引進大陸女子來台賣
淫等語。核與許○○於法務部調查局台中市調查站所供：與詹○
○共同出資等語相符，資為詹○○犯罪之部分論據。此項以共同
被告間之自白，互為他共同被告自白之補強證據，已非適法；且
詹○○於案發時，經濟情況拮据，無力出資，是上開各自白之內
容與事實不符。尤以許○○上開審判外之供述，須經證明具有可
信之特別情況，且為證明犯罪事實存否所必要，始得為證據，原
審未敘明上開傳聞證據具有證據能力之憑據，遽採為詹○○之補
強證據，有違證據法則。(二)、證人劉○○、羅○○均證稱：其等
均不認識詹○○。羅○○更證稱：其經許○○介紹，以假結婚方
式，非法引進大陸女子來台等語。原審就上開有利於詹○○之證
據，未說明其取捨之判斷理由，已有未當。且許○○證稱：其自
民國九十六年初起，非法引進大陸女子來台云云，與詹○○所稱
：於九十六年四月間非法引進大陸女子來台等語不符。則詹○○
於九十五年間，有無非法引進大陸女子來台，事實尚有未明，原
審未加調查釐清，遽行判決，同有可議云云。上訴人魏○○上訴
意旨略稱：(一)、原判決認魏○○與詹○○之犯罪時間，均在中華
民國九十六年罪犯減刑條例所定減刑基準日即九十六年四月二十
四日之前，所犯罪名又非不得減刑，卻於判決時，未適用上開規
定予以減刑，顯有未洽。(二)、有罪之判決書，須將認定之犯罪事
實詳記於事實欄，然後於理由內逐一說明其憑以認定之證據，使
事實與理由兩相一致，方為合法。原判決依台灣地區與大陸地區
人民關係條例第七十九條第二項之規定，論魏○○意圖營利使大
陸地區人民非法進入台灣地區罪。卻於事實中未詳載上開意圖營
利之要件，致理由說明失所依據。魏○○更不知其擔任人頭丈夫
之報酬取自大陸女子性交易之所得，難謂有意圖營利之認識云云
。上訴人洪○○上訴意旨略稱：(一)、科刑時應以行為人之責任為
基礎，並審酌刑法第五十七條所列各款之情狀，為科刑輕重之標
準。查洪○○就被訴圖利使人為性交罪，已坦承犯行，於案發後
因失業導致信用破產，又有幼子待養，因請從輕量刑，以勵自新
。
(二)、洪○○犯罪之時間為九十六年三月間，係在九十六年罪犯減
刑條例所定減刑基準日即九十六年四月二十四日之前，所犯罪名
又非不得減刑，原審未適用上開規定予以減刑，顯有未洽云云。
惟查本件原審依憑詹○○、魏○○所為部分不利於己之自白，及
洪○○之自白；其中詹○○、魏○○之部分自白核與共同被告許
○○、人頭丈夫劉○○、羅○○、黃○○、魏○○、劉○甲供述
之情節相符，並參酌結婚登記申請書、海基會證明、結婚公證書
各一份、內政部入出國及移民署函送之大陸女子雷○、黃○甲、
向○○、鄭○○、趙○○、黃○乙等人之入出國日期證明書、申
請案件主檔、大陸地區人民入出台灣地區申請書、戶籍謄本、海
基會證明、結婚公證書、保證書、面談紀錄、00000000
000、00000000000門號行動電話二支等證據。而
洪○○圖利使人為性交罪，除其自白外，並據其同居人李○○，
證人高○、鄭○○、林○○、洪○甲、錢○○證述明確等證據，
分別為綜合之判斷，認詹○○、魏○○有原判決所認定意圖營利
使大陸地區人民非法進入台灣地區之犯行；詹○○、洪○○另有
圖利使人為性交之犯行，因而維持第一審法院論(一)、詹○○共同
意圖營利而違反不得使大陸地區人民非法進入台灣地區之規定五
罪刑，並均為相關沒收之宣告（其中第一、二罪均依中華民國九
十六年罪犯減刑條例減刑；第五罪為未遂犯）。又共同意圖使女
子與他人為性交之行為，而媒介以營利罪刑，並為相關沒收之宣
告。上開六罪併定其應執行之刑。(二)、洪○○共同意圖使女子與
他人為性交之行為，而媒介以營利罪刑，及相關沒收宣告之判決
，並分別駁回詹○○、洪○○此部分在第二審之上訴。另撤銷第
一審法院關於魏○○意圖營利使大陸地區人民非法進入台灣地區
部分之判決，改判並依刑法第五十九條之規定，論魏○○共同意
圖營利而違反不得使大陸地區人民非法進入台灣地區罪刑（處有
期徒刑壹年捌月）及相關沒收之宣告，已敘明其所憑之證據及認
定之理由。而以詹○○所辯：未出資非法引進大陸女子，亦未參
與劉○○、羅○○之假結婚案，核與警詢中所供不符；及魏○○
所辯：未自詹○○取得人頭報酬，無意營利云云，如何不足採信
，於理由中詳加說明與指駁。並依據刑事訴訟法第一百五十九條
之三第三款之規定，說明許○○於審判外之陳述具有證據能力之
憑據，及相關非法引進大陸女子賣淫圖利之憑據甚詳。按證據之
取捨，屬於事實審法院之職權，其取捨苟不違背經驗法則或論理
法則，即不容其任意指為違法，而據為上訴第三審之適法理由。
查詹○○意圖營利使大陸地區人民非法進入台灣地區，其中第三
、四、五次之犯罪時間，係在中華民國九十六年罪犯減刑條例所
定減刑基準日即九十六年四月二十四日之後；魏○○圖利使人為
性交之時間係九十六年四月三十日；洪○○之犯罪時間為九十六
年五月中旬，均無上開減刑法條之適用，原審就上開部分未依上
開規定予以減刑，均難指為違法。又共同正犯在合同意思範圍內
，各自分擔犯罪行為之一部，相互利用他人之行為，以達其犯罪
之目的者，即應對於全部所發生之結果共同負責。查詹○○既與
許○○、「阿○」、「土○」等人共謀以假結婚之方式，使大陸
地區人民非法進入台灣地區賣淫圖利，並分頭進行人頭丈夫與大
陸女子之尋覓，及後續之非法入境手續等行為，即應就犯罪之全
部結果共同負責，是詹○○有無出資、其參與犯行之程度及是否
與人頭丈夫相識，均於犯罪之成立不生影響。而刑之量度，係事
實審法院之裁量權，法院於量刑時，如已以行為人之責任為基礎
，斟酌刑法第五十七條各款所列情狀，而未逾越法定刑度及其他
偏執之情形，即不得指為違法。本件原審判決時，已依上開說明
，就洪○○所犯法條最高刑度為有期徒刑五年以下之刑度內，量
處有期徒刑壹年，難謂有偏執過重之情形。上訴人三人上訴意旨
（詹○○圖利使人為性交罪除外）徒就原審採證認事職權之適法
行使，及原判決已說明之事項為任意指摘，核與法律規定得為第
三審上訴理由之違法情形，不相適合。其等上開部分之上訴為違
背法律上之程式，均應予駁回。又第三審上訴書狀，應敘述上訴
之理由，其未敘述者，得於提起上訴後十日內補提理由書於原審
法院，已逾上述期間，而於第三審法院未判決前仍未提出上訴理
由書狀者，第三審法院應以判決駁回之，刑事訴訟法第三百八十
二條第一項、第三百九十五條後段規定甚明。本件詹○○就圖利
使人為性交部分，不服原審判決，於九十九年一月十五日提起上
訴，並未敘述理由，迄今逾期已久，於本院未判決前仍未提出，
依上開規定，其此部分之上訴，亦非合法，應併予駁回。
據上論結，應依刑事訴訟法第三百九十五條，判決如主文。
中    華    民    國  一○○  年    五    月   十九   日
                      最高法院刑事第三庭
                          審判長法官  陳  正  庸  
                                法官  林  秀  夫  
                                法官  林  瑞  斌  
                                法官  謝  靜  恒  
                                法官  沈  揚  仁  
本件正本證明與原本無異
                                      書  記  官  
中    華    民    國  一○○  年    五    月  二十四  日
                                                      V